臺北高等行政法院判決　　　　　　　　　　　　　　　九十三年度簡字第三八一號
　　原　　　告　甲○○
　　被　　　告　桃園縣政府
　　代　表　人　乙○○縣長）.
右當事人間因就業服務法事件，原告不服行政院勞工委員會中華民國九十二年十二月
二十四日勞訴字第○九二○○五七一九七號訴願決定，提起行政訴訟。本院判決如左
：
    主  文
原告之訴駁回。
訴訟費用由原告負擔。
    事  實
原告非法聘僱越南籍逃逸外勞 NGUYEN THI LAN（下稱Ｎ君，護照號碼：A0000000A）
，於桃園縣平鎮市○○路○段二二七號從事看護其母親之工作，案經被告所屬警察局
平鎮分局於九十二年七月二十四日當場查獲，遂以九十二年八月十一日平警分外字第
○九二六○一九二三○號函移由被告核處，嗣經被告審查屬實，乃依就業服務法第五
十七條第一款及第六十三條第一項規定，於九十二年八月二十日以府勞外字第○九二
○一九○三一四號罰鍰處分書處原告罰鍰新台幣（下同）十五萬元。原告不服，提起
訴願，遭決定駁回，遂提起本件行政訴訟。茲摘敘兩造訴辯意旨如次：
甲、原告方面：
壹、聲明：一、原處分撤銷。
          二、訴訟費用由被告負擔。
貳、陳述：
  一、按「人民違反法律上之義務而應受行政罰之行為，法律無特別規定時，雖不以
      出於故意為必要，仍須以過失為其責任條件。但應受行政罰之行為，僅須違反
      禁止規定或作為義務，而不以發生損害或危險為其要件者，推定為有過失，於
      行為人不能舉證證明自己無過失時，即應受處罰。」此固係司法院釋字第二七
      五號解釋在案。依前揭解釋意旨可知，行政罰之處罰，以行為人有故意或過失
      為必要，又觀立法院於日前行政罰草案亦顯示行政罰須以受處分人有故意或過
      失為必要，可明行政處罰均應以行為人主觀上具有歸責性為必要，方符合「無
      責任無處罰之原則」。
  二、次原告係因訴外人曹秋萍告知原告關於申請外籍勞工之訊息不足，就原告所得
      資訊，僅得知須考量該名勞工是否有合法居留證，而非逾期或非法居留之勞工
      ，原告遭誤導而致有僱用Ｎ君之情事，且係事後原告方瞭解Ｎ君係逃逸外勞並
      且非法居留，是此可明原告主觀上並無故意，且縱有過失亦係訴外人所致，不
      應將此過失歸責於原告。
  三、縱法律不因人民之不知而於免罰，然行政院勞工委員會對於外籍勞工聘僱法令
      宣導不週，致一般民眾對外籍勞工聘僱法律知識無多，卻堅據維持法制判定原
      告違法，重罰不知情之原告，亦非有當，如此重罰造成原告生活上之重大負擔
      ，且觀近年來經濟不景氣，原告資力早已拮据，況原告又有高堂在上，生活以
      及醫療看護費用亦係沉重負擔，被告所為如此處分，對原告而言無疑雪上加霜
      ，請考量前開因素，略施薄懲，以祈維護原告權益。請判決如起訴之聲明。
乙、被告方面：
壹、聲明：一、駁回原告之訴。
          二、訴訟費用由原告負擔。
貳、陳述：
  一、按「雇主聘僱外國人不得有下列情事：一、聘僱未經許可、許可失效或他人所
      申請聘僱之外國人」「違反．．．第五十七條第一款、第二款規定者，處新台
      幣十五萬元以上七十五萬元以下罰鍰」分別為就業服務法第五十七條第一款及
      第六十三條第一項所明定。
  二、原告聘僱未經許可越南籍逃逸外勞NGUYEN THI LAN於桃園縣平鎮市○○路○段
      二二七號，照顧原告之母親等工作，案經被告所屬警察局平鎮分局於九十二年
      七月二十四日當場查獲，經訊原告及該名外勞均坦承上情不諱，核其行為違反
      就業服務法第五十七條第一款，爰依同法第六十三條第一項規定，處新台幣十
      五萬元罰鍰，揆諸前揭規定，於法並無不合。
  三、原告行政訴訟意旨略謂：『．．．：三、次原告係因訴外人曹秋萍告知原告關
      於申請外籍勞工之訊息不足，就原告所得資訊，僅得知須考量該名勞工是否有
      合法居留證，而非逾期或非法居留之勞工原告遭誤導而致有僱用Ｎ君之情事，
      且係事後原告方瞭解Ｎ君係逃逸外勞並且非法居留，是此可明原告主觀上並無
      故意，且縱有過失亦係訴外人所致，不應將此過失歸責於原告。四、且縱法律
      不因人民之不知而於免罰，然被告行政院勞工委員會對於外籍勞工聘僱法令宣
      導不週，致一般民眾對外籍勞工聘僱法律知識無多，卻堅據維持法制判定原告
      違法，重罰不知情之原告，亦非有當．．．」以資抗辯。復查行政院勞工委員
      會九十二年十二月二十四日勞訴字第○九二○○五七一九七號訴願決定：「．
      ．．訴願人未依法申請許可即聘僱該外國人從事工作，顯已違反就業服務法之
      禁止規定，而依前開筆錄第三人曹秋萍君之供述，訴願人係明知合法之外勞尚
      未經核准前即先暫時使用該逃逸外勞Ｎ君，則其明知並有意聘僱該非法外勞，
      即具備故意要件，又縱如其於訴願書所表示係委由合法之仲介公司代為申請合
      法外勞，並無判斷該外勞是否依我國相關法規引進云云，惟訴願人既稱係委託
      合法仲介公司依法申請，理應知聘僱外國人從事工作，須依法向本會申請許可
      ，卻於未經取得本會聘僱許可函前即行聘僱Ｎ君，係應注意並能注意而不注意
      ，亦難謂無過失，依前開解釋仍應受罰。」。
  四、綜上，揆諸首揭規定，違法事實洵堪認定。是原告所訴非有理由，原處分及訴
      願決定應予維持，請判決如被告答辯聲明，以維法制。
    理  由
一、按「雇主聘僱外國人不得有下列情事：一、聘僱未經許可、許可失效或他人所申
    請聘僱之外國人。」「違反第五十七條第一款．．．規定者，處新臺幣十五萬元
    以上七十五萬元以下罰鍰。」分別為就業服務法第五十七條第一款及第六十三條
    第一項所明定。另「人民違反法律上之義務而應受行政罰之行為，法律無特別規
    定時，雖不以出於故意為必要，仍須以過失為其責任條件。但應受行政罰之行為
    ，僅須違反禁止規定或作為義務，而不以發生損害或危險為其要件者，推定為有
    過失，於行為人不能舉證證明自己無過失時，即應受處罰。」為司法院釋字第二
    七五號解釋在案。
二、查本件原告非法聘僱越南籍逃逸外勞Ｎ君，於桃園縣平鎮市○○路○段二二七號
    從事看護其母親之工作，案經被告所屬警察局平鎮分局於九十二年七月二十四日
    當場查獲，此有外勞Ｎ君、訴外人曹秋萍及原告之偵訊筆錄影本附卷可稽，被告
    乃依就業服務法第五十七條第一款及第六十三條第一項規定，處原告罰鍰十五萬
    元，揆諸前揭規定，洵屬有據。
三、原告主張：其係第一次申請外勞且由仲介公司所引進，原告並無法判斷該外勞是
    否依我國相關法規引進，並無違法聘僱外勞之故意或過失，縱有過失亦係仲介人
    所致，不能歸責於原告，行政罰法草案亦規定須以受處分人有故意過失為必要，
    原告資訊不足，政府宣導不週，卻堅持施予重罰，對於原告拮据之資力造成沈重
    之負擔，無疑是雪上加霜云云。惟查：
  (一)徵之Ｎ君於九十二年七月二十四日在平鎮分局建安派出所之談話筆錄坦承：「（
    你於何時？在何地被查獲？）我於九十二年七月二十三日在桃園縣平鎮市○○路
    ○段二二七號被查獲。」「（非法雇主為何人？何時起受僱？薪資多少？聯絡電
    話？何人介紹？介紹費若干？）甲○○。九十二年五月十二日受僱。每月待遇新
    台幣一萬三千元，無，曹秋萍，新台幣三千元。」又原告於偵訊中亦供稱：「九
    十二年五月中旬僱用越南籍Ｎ君，每月待遇新台幣一萬八千元，照顧我母親之用
    ，由曹秋萍介紹，無介紹費，是曹秋萍到我母親住處平鎮市○○路○段二二七號
    閒聊後向曹秋萍申請外勞，曹秋萍不定時會到我母親住處或電話連絡。」另仲介
    人曹秋萍亦供述略以：「於九十二年五月中在平鎮市○○路○段二二七號介紹越
    南籍Ｎ君給雇主甲○○使用，照顧其母親做看護工作，每月薪資一萬五千元，沒
    有介紹費。外勞是綽號叫小官，真實姓名不詳之男子知道我做仲介工作，介紹給
    我使用，是九十二年五月，小官開計程車載來給我使用，在平鎮市○○路○段二
    二七號，先作看看可以用一個月後收取介紹費用給小官新台幣六千元。」「（你
    明知道雇主甲○○有向你申請合法之外勞使用，你為何要仲介非法行方不明之外
    勞提供雇主使用？）為了方便他們臨時使用，因該二人母親年老，又要洗腎，無
    人照顧，我告訴他們合法的還在申請，在申請尚未准之前先暫時使用該外勞，而
    且雇主也有同意申請合法之外勞下來以後再換回來。」綜合以上供詞，原告係明
    知合法之外勞尚未經核准前即先暫時使用該逃逸外勞Ｎ君，則其明知Ｎ君係非法
    逃逸之外勞，卻仍加以聘僱，即已具備故意之要件，縱原告係為貪圖一時方便，
    仍不能脫免其聘僱未經許可外勞之責任，原告謂其無故意過失云云，顯係卸責之
    詞，不足採信，其聘僱非法逃逸之外國人Ｎ君之違規事實，洵堪認定。
  (二)復查就業服務法第五十七條第一款明文禁止聘僱未經許可、許可失效或他人所申
    請聘僱之外國人從事工作，旨在保障國民工作權、維持社會秩序而避免妨礙本國
    人之就業機會、勞動條件、國民經濟發展及社會安定，故針對聘僱外國人從事工
    作，立法採申請許可制，此揆之就業服務法第四十二條之規定自明，是原告如需
    聘僱外國人從事工作，即應依法申請許可，依司法院釋字第二七五號解釋：「但
    應受行政罰之行為，僅須違反禁止規定或作為義務，而不以發生損害或危險為其
    要件者，推定為有過失，於行為人不能舉證證明自己無過失時，即應受處罰。」
    則本件原告未依法申請許可即聘僱該外國人從事工作，顯已違反就業服務法之禁
    止規定及作為義務，自應推定為有過失；縱如原告所言其係委由合法之仲介公司
    代為申請合法外勞，並無法判斷該外勞是否依我國相關法規引進云云，惟原告既
    稱係委託合法仲介公司依法申請，理應知聘僱外國人從事工作須依法向主管機關
    申請許可，卻於未經取得行政院勞工委員會聘僱許可函前即行聘僱Ｎ君，顯係應
    注意並能注意而不注意，亦難謂無過失，原告謂本件係仲介人之過失，不能歸責
    於原告云云，顯係推諉之詞，委無可採。
四、綜上所述，原告所訴各節，均無足採，從而被告依就業服務法第五十七條第一款
    及第六十三條第一項規定，處原告罰鍰十五萬元，並無違誤，訴願決定予以維持
    ，亦無不合，原告仍執前詞訴請撤銷，為無理由，應予駁回。
五、本件適用簡易訴訟程序，故不經言詞辯論逕行判決。
據上論結，本件原告之訴為無理由，應依行政訴訟法第二三三條第一項、第二三六條
、第九十八條第三項前段，判決如主文。
中　　華　　民　　國　　九十三　　　年　　　　八　　　月　　二十六　　　日
                            臺 北 高 等 行 政 法 院   第 六 庭
                                                    法  官　林樹埔
右為正本係照原本作成。
本件以訴訟事件所涉及之法律見解具有原則性者為限，始得於本判決送達後二十日內
向本院提出上訴狀並表明上訴理由，如已於本判決宣示後送達前提起上訴者，應於判
決送達後二十日內補具上訴理由（均按他造人數附繕本），且經最高行政法院許可後
方得上訴。
中　　華　　民　　國　　九十三　　　年　　　　八　　　月　　二十六　　　日
            　　　　　　　　　　　 　　　    　     書記官  陳圓圓
